【裁判字號】    92,台非,188
【裁判日期】    920529
【裁判案由】    傷害
【裁判全文】
最高法院刑事判決                                九十二年度台非字第一八八號
    上  訴  人  最高法院檢察署檢察總長
    被      告  甲○○
右上訴人因被告傷害案件，對於台灣高雄地方法院中華民國九十一年十一月二十九日
第二審確定判決（九十一年度簡上字第一八八號，聲請簡易判決處刑案號：台灣高雄
地方法院檢察署九十一年度偵字第一三二八三號），認為違法，提起非常上訴，本院
判決如左：
    主  文
原判決關於違背法令之部分撤銷。
    理  由
非常上訴理由稱：「按判決不適用法則或適用法則不當者，為違背法令，刑事訴訟法
第三百七十八條定有明文。又，犯家庭暴力罪或違反保護令罪而受緩刑之宣告者，在
緩刑期內應付保護管束；所稱家庭暴力罪者，謂家庭成員間故意實施家庭暴力行為而
成立其他法律所規定之犯罪，此觀之家庭暴力防治法第三十條、第二條第二項規定甚
明。本件原判決認被告甲○○與被害人李月娥係夫妻關係，二人為家庭暴力防治法第
三條第一款所稱之家庭成員，被告於民國九十一年四月十二日十九時許，在高雄市○
○區○○里○○街二二二號四樓住處，因遭罹患精神病之三子打其耳光，心生不悅，
欲毆打其三子時遭李月娥阻止，因而與李月娥發生口角，即基於傷害之故意，出手毆
打李月娥，致李月娥受有傷害等情，認應成立刑法第二百七十七條第一項之普通傷害
罪，因而於九十一年十一月二十九日以九十一年度簡上字第一八八號刑事判決，判處
被告拘役肆拾日，如易科罰金，以參佰元折算壹日，併宣告緩刑二年，此有該案偵、
審全卷可稽。足見本案屬家庭暴力防治法第二條第二項之家庭暴力罪，原判決主文就
被告所處拘役肆拾日，如易科罰金以參佰元折算壹日，併予宣告緩刑二年，惟未依同
法第三十條規定併諭知『在緩刑期內應付保護管束』，按之首開說明，即有判決不適
用法則之違背法令。案經確定，爰依刑事訴訟法第四百四十一條、第四百四十三條規
定提起非常上訴，以資糾正。」等語。
本院按判決不適用法則或適用不當者，為違背法令。刑事訴訟法第三百七十八條定有
明文。又犯家庭暴力罪或違反保護令罪而受緩刑之宣告者，在緩刑期內應付保護管束
。而所稱家庭暴力罪者，謂家庭成員間故意實施家庭暴力行為而成立其他法律所規定
之犯罪。家庭暴力防治法第三十條第一項、第二條第二項分別定有明文。本件原判決
認定被告甲○○與李月娥係夫妻關係，二人為家庭暴力防治法第三條第一款所稱之家
庭成員，九十一年四月十二日十九時，在高雄市○○區○○里○○街二二二號四樓住
處，被告因其罹患精神病之三子打其耳光，而心生不悅，欲動手毆打其三子時，遭李
月娥阻止，二人遂發生口角，詎被告竟基於傷害之故意，出手毆打李月娥，致其受有
頭部外傷併頭皮血腫、頭皮擦傷、右肘及左踝挫傷之傷害等情。因而維持第一審論被
告甲○○傷害人之身體，處拘役肆拾日，如易科罰金，以參佰元折算壹日之判決，駁
回被告在第二審之上訴，另宣告緩刑貳年。查被告所犯刑法第二百七十七條第一項之
傷害罪，係屬家庭暴力防治法第二條第二項所稱之家庭暴力罪，既受緩刑之宣告，依
同法第三十條第一項規定在緩刑期內應付保護管束。乃原判決竟未宣告被告在緩刑期
內應付保護管束，揆諸前開說明，自有不適用法則之違背法令。案經確定，非常上訴
意旨執以指摘，為有理由。惟原判決尚非不利於被告，應由本院僅將原判決關於違背
法令之部分撤銷，以資糾正。
據上論結，應依刑事訴訟法第四百四十七條第一項第一款前段，判決如主文。
中      華      民      國    九十二    年      五      月    二十九    日
                              最高法院刑事第二庭
                                  審判長法官  陳  錫  奎
                                        法官  洪  清  江
                                        法官  李  伯  道
                                        法官  陳  世  淙
                                        法官  洪  佳  濱
      右正本證明與原本無異
                                              書  記  官
中      華      民      國    九十二    年      六      月      三      日


司法院資訊處製作；財團法人民間司法改革基金會備份。
